【裁判字號】    89,易,4448
【裁判日期】    900112
【裁判案由】    詐欺
【裁判全文】
臺灣板橋地方法院刑事判決                        八十九年度易字第四四四八號
    公  訴  人  臺灣板橋地方法院檢察署檢察官
    被      告  甲○○
                乙○○
右列被告因詐欺案件，經檢察官提起公訴（八十九年度偵續字第七九號），本院判決
如左：
    主  文
甲○○、乙○○均無罪。
    理  由
一、公訴意旨略稱：被告甲○○與乙○○（偏名洪筱涵）係夫妻關係，亦共同經營劭
    欣企業有限公司（下稱劭欣公司），二人共同基於意圖為自己不法所有之犯意聯
    絡，明知劭欣公司自民國（下同）八十七年初起已經營不善，資金周轉困難，自
    八十七年七月二十二日起與台灣亞銳士股份有限公司（下稱亞銳士公司）生意往
    來，以貨款支付正常之方式，而深得亞銳士公司之信賴後，復自八十七年十一月
    二十七日起至八十七年十二月十八日止，向亞銳士公司以參加「台北電腦展」為
    由，而密集訂購電腦產品共十二批，合計新臺幣（下同）七十一萬四千六百二十
    九元，致亞銳士公司陷於錯誤，如期依約交貨，經乙○○簽收貨品並簽發同額支
    票乙紙，交予亞銳士公司收執以抵貨款；嗣因甲○○與乙○○將亞銳士公司之貨
    品悉數變現後花用殆盡，放任上開支票屆期遭退票，並結束公司營業，亞銳士公
    司始知受騙。因認被告二人所為係共犯刑法第三百三十九條第一項詐欺取財罪。
二、公訴人認被告二人共犯詐欺取財罪，係以告訴人亞銳士公司代理人丙○○之指訴
    及其指訴有被告甲○○出具支票乙紙及劭欣公司員工簽收之出貨單或快遞單附卷
    足資佐證。又被告乙○○係劭欣公司股東，並親自於亞銳士公司之「客戶基本資
    料表」上，以偏名「洪筱涵」填載其係「請款人」，如非屬經常性工作，何能擔
    任請款人？且自八十七年十一月十七日起至八十八年一月八日止，被告乙○○在
    出貨單或快遞單上以偏名簽收貨品之次數，無亞於其他員工之簽收，被告乙○○
    辯稱僅係幫忙性質，不足採信。再者被告甲○○自承，自八十七年初開始，生意
    就不好，到八十八年初就週轉不靈，因為開銷大，要付房租、員工薪水，所以不
    夠付貨款，伊未被倒帳，因先前都有虧損，要彌補虧損等語，足認被告二人明知
    資力已不足，無法付出貨款，仍圖謀向告訴人訂貨以出售並將出售所得款項花用
    ，根本無意付清貨款，或僅圖以貨款之二成償還而賺取其中價差等情為主要論據
    。
三、按犯罪事實應依證據認定之，無證據不得推定其犯罪事實；又不能證明被告犯罪
    者，應諭知其無罪之判決，刑事訴訟法第一百五十四條、第三百零一條第一項分
    別定有明文。又刑法第三百三十九條第一項詐欺取財罪係以行為人主觀上有為自
    己或第三人不法所有之意圖，客觀上以詐術使人將本人或第三人之物交付為成立
    要件。而所謂以詐術使人交付財物，必須行為人確有施用詐術，被詐欺人因其詐
    術陷於錯誤，而交付財物之因果聯瑣。若其並未施用詐術，或所用方法不能認為
    詐術，或不致使人陷於錯誤，即不構成該罪，此有最高法院四十六年台上字第二
    六○號判例足資參照。
四、訊據被告甲○○、乙○○固坦承劭欣公司有積欠告訴人亞銳士公司貨款等情，惟
    均堅決否認有詐欺取財犯行，被告甲○○辯稱：公司與告訴人自八十七年七月二
    十二日起開始交易，至同年十一月二十七日之貨款均有兌現，之後之貨款因為公
    司週轉不靈，合夥人不願再出資，公司於八十七年一月間開始生意不好，因為景
    氣不好、電腦業競爭大，因此每月虧損，向告訴人訂貨希望能度過難關，所購買
    之產品都銷售出去，收入扣除支付房租、員工薪水之後，都不夠付貨款，到八十
    八年一月初即週轉不靈，所以無法兌現支票，希望告訴人能減少債權額等語；被
    告乙○○辯稱：伊只是幫忙公司看顧而已，並未參與營業或出資，公司如果無人
    就由伊簽收，洪筱涵係伊之偏名，伊與本案應無關係，伊亦無詐欺取財之犯意及
    行為等語。
五、經查：本件告訴人亞銳士公司代理人丙○○於偵訊中到庭陳稱：被告公司有支付
    自八十七年七月二十二日至同年一月二十七日之三十餘萬元之貨款，被告公司係
    電腦經銷商，確實有在營業，跳票之後就找不到人等語（見八十八年九月二十九
    日偵訊筆錄）。以此觀之，告訴人與被告間並非第一次進行電腦商品買賣，且被
    告所經營之劭欣公司確實有為電腦相關產品銷售業務，被告向告訴人訂購之貨物
    亦係用於出售，被告與告訴人公司之往來應屬於正常交易行為。縱被告二人於八
    十七年十一月二十二以後之貨款有遲延給付，但債務人未依債之本旨履行之原因
    不一，因無法給付、主張抗辯而拒絕給付或惡意遲延給付，皆有可能，不能以債
    務不履行即推定債務人自始即無意給付貨款蓄意詐欺。以本件被告所經營之邵欣
    公司於公司結束營業後亦召開債權人會議討論清償債務之事宜，並與部分債權人
    達成和解，有被告二人提出之和解書影本五份在卷足憑，足見被告二人辯稱其等
    於交易當時無施用詐術致使告訴人陷於錯誤之不法意圖，非惡意倒閉乙節，並非
    無據。告訴人雖指訴與被告公司總交易額約一百萬元，被告僅支付三十餘萬元，
    其餘均未支付，而事後又稱公司資產紙剩餘六十餘萬元，被告顯有將貨物變現而
    涉有欺欺云云。惟被告二人若存心詐騙告訴人，何以仍支付三十餘萬元予告訴人
    公司，而企業經營者為謀企業之持續經營，在出現資金周轉困難時，設法籌借資
    金或繼續進貨從事交易，及將企業銷售之收入供所有開銷週轉，致無法將產品銷
    售收入完全作為貨款之支付，均為企業經營之正常合理現象，不得執被告有資金
    調度困難致未將銷售商品所得悉數用於清償貨款之債務不履行等情事，推定被告
    二人為預謀詐欺取財。綜上說明，本件應屬民事糾葛，被告二人所為尚與詐欺取
    財之成立要件有間，本院又查無他積極證據證，足認被告有公訴意旨所稱之共同
    詐欺取財犯行，既不能證明被告二人犯罪，揆諸首開說明，自應諭知被告二人無
    罪之判決。
據上論斷，應依刑事訴訟法第三百零一條第一項判決如主文。
本案經檢察官陳銘祥到庭執行職務
中      華      民      國      九十      年      一      月    十五    日
                                  臺灣板橋地方法院刑事第四庭
                                        法  官  陳  恒  寬
右正本證明與原本無異。
如不服本判決，應於判決送達後十日內，向本院提出上訴狀。
                                        書記官  葉  瑩  庭
中      華      民      國      九十      年      一      月    十六    日


司法院資訊處製作；財團法人民間司法改革基金會備份。
